【裁判字號】    88,交上易,537
【裁判日期】    890131
【裁判案由】    過失致死
【裁判全文】
臺灣高等法院刑事判決                  八十八年度交上易字第五三七號
    上  訴  人  台灣新竹地方法院檢察署檢察官
    被      告  乙○○
右上訴人因被告乙○○過失致死案件，不服台灣新竹地方法院八十八年度交訴字第四
四號，中華民國八十八年十月二十九日第一審判決（起訴案號：台灣新竹地方法院檢
察署八十八年度偵字第四一五七號）提起上訴，本院判決如左：
    主  文
上訴駁回。
    理  由
一、本案經本院審理結果，認第一審判決以不能證明被告乙○○犯罪，因而諭知其無
    罪，並無不當，應予維持，並引用第一審判決書記載之證據及理由。
二、上訴人即公訴人上訴以：行為人雖非故意，但按其情節應注意，並能注意，而不
    注意者，為過失；行為人對於構成犯罪之事實，雖遇見其能發生而確信其不發生
    者，以過失論，刑法第十四條訂有明文。又審理事實之法院，對於案內一切證據
    ，除認為不必要者外，均應詳為調查，然後基於調查所得之憑證以為判斷之基礎
    ，故證據雖已調查，而尚有其他必要部分並未調查，仍難遽為被告有利或不利之
    認定（參照最高法院四十九年台上字第八七三號判例）。本件認定事實之爭點在
    於：被告是否曾於路旁叫喚甲○○致其迴車﹖查被告乙○○確實於甲○○行經肇
    事處時，予以叫喚，此有證人丙○○（即當時在場與被告近距離討論車禍賠償事
    宜者）於偵訊時之證述在卷可稽，而依一般社會經驗，甲○○於聽開被告呼喚後
    定會迴車一探究竟，以關心其友人之車禍事故，是被告乙○○早「已預見」於其
    叫喚後甲○○必將迴車，且於行駛時迴車可能造成交通事故之結果，乃被告於預
    見事故可能發生下，仍確信其不發生，率而呼叫正騎車經過之友人甲○○，則其
    行為顯有過失，且與陳柏印之死亡結果間具有因果關係，均已臻明確。原審於漏
    未傳訊甲○○情況下，遽採信被告乙○○之辯解，認被告並未叫喚甲○○，甲○○之迴車係自行決定，進而推論迴車並非被告可得預見，是被告並無過失，置當
    時距離被告最近之證人丙○○於偵訊時所為證述不顧，顯有認定事實不依據證及
    未盡調查能事之違法，自難認原判決妥適，請撤銷原判決，另為適當之判決云云
    。
三、訊據被告乙○○堅決否認伊於肇事當場曾有叫喚甲○○，並辯稱係甲○○叫伊等
    語。經本院訊問證人丙○○，據其證稱：「當時我與乙○○在路邊談話，我面對
    乙○○背對甲○○，吳聽見甲○○叫被告，他叫完之後就聽見碰撞聲，回頭就看
    見有人飛出去」；並稱其於警訊肇錄所稱係「因當時我不知與我擦撞的人與在對
    面車道的人各叫何名字，我記得是在對面車道的人叫與我發生車禍的人，可能是
    警訊筆錄寫錯名字」等語（見本院八十八年十二月三十一日訊問筆錄），此項供
    述，核與情理無違，應堪採信。另證人甲○○於本院亦證稱：「我看到乙○○與
    丙○○發生車禍，我就迴轉看乙○○是否有受傷，乙○○沒有叫我」等語（見本
    院八十九年一月十三日訊問筆錄），只見被告乙○○確未曾叫喚途經車禍現場之
    少年甲○○，應係事實。按被告乙○○對於少年甲○○會騎車經過該地之事實於
    客觀上並非得預見，且少年甲○○於經過時會叫喚乙○○，並見到被告可能有麻
    煩想過去幫忙，而突然調頭一事，亦非其所能控制；復非被告所要求，且經驗法
    則上亦非所有路過該處之人看到有人發生車禍後停車於路旁即均會立刻調頭幫忙
    ，被告對於少年甲○○之決定亦為意料之外，若僅因被告發生車禍正好被少年甲○○看刑，而少年復自行決定調頭幫忙而發生車禍，即令被告對少年自己決定於
    馬路上迴轉逆向行駛所導致之車禍結果負責，其因果關係之認定殊屬過廣，亦非
    相當。是公訴人上訴認少年甲○○之調頭逆向行駛致肇車禍，造成陳柏印之死亡
    與被告之呼喚有相當因果關係，被告應負過失致人於死之責任云云，尚非可取。
    是公訴人執此上訴，自為無理由，應予駁回。
四、據上論斷，應依刑事訴訟法第三百七十三條、第三百六十八條，判決如主文。
本案經檢察官鄭龍照到庭執行職務。
中      華      民      國    八十九    年      一      月    三十一    日
                              臺灣高等法院刑事第十庭
                                  審判長法  官  蔡  長  溪
                                        法  官  楊  貴  志
                                        法  官  溫  耀  源
右正本證明與原本無異。
不得上訴。
                                        書記官  陳  明  琴
中      華      民      國    八十九    年      二      月      三      日
附錄：本判決論罪科刑法條全文


司法院資訊處製作；財團法人民間司法改革基金會備份。
